【裁判字號】    95,台上,3071
【裁判日期】    950608
【裁判案由】    違反槍砲彈藥刀械管制條例
【裁判全文】
最高法院刑事判決            九十五年度台上字第三０七一號
    上  訴  人  甲○○
                        巷24.
                        號1樓.
上列上訴人因違反槍砲彈藥刀械管制條例案件，不服台灣高等法
院花蓮分院中華民國九十二年九月十日第二審判決（九十二年度
上訴字第一三七號，起訴案號：台灣台東地方法院檢察署九十一
年度偵字第二二五四號），提起上訴，本院判決如下：
    主  文
上訴駁回。
    理  由
一、違反槍砲彈藥刀械管制條例部分：
按刑事訴訟法第三百七十七條規定，上訴於第三審法院，非以判
決違背法令為理由，不得為之。是提起第三審上訴，應以原判決
違背法令為理由，係屬法定要件。如果上訴理由狀並未依據卷內
訴訟資料，具體指摘原判決不適用何種法則或如何適用不當，或
所指摘原判決違法情事，顯與法律規定得為第三審上訴理由之違
法情形，不相適合時，均應認其上訴為違背法律上之程式，予以
駁回。本件上訴人即被告甲○○上訴意旨略稱：(一)、系爭槍枝原
名為ＳＰ－１００玩具空氣長槍，原供發射塑膠材質ＢＢ彈使用
，是以該槍枝有無殺傷力，自應以原來使用之塑膠材質ＢＢ彈測
試，雖上訴人違反正常使用之方式，改以小鋼珠發射，但此於槍
砲彈藥刀械管制條例並無處罰明文，又證人許肇寬並非刑事警察
局人員，而是警政署保安科之人員，不負責槍枝鑑定之業務，原
審對上開有利上訴人之證據未予理會，並引用證人許肇寬之證詞
作為上訴人不利之論斷，自有應於審判期日調查之證據未予調查
之違法。(二)、上訴人拾獲該槍枝係持以玩樂，供射打非保育類之
小鳥而已，並不知該槍枝有無殺傷力、是否違法，其犯罪情節顯
係情輕法重，在客觀上足以引起一般之同情，縱宣告法定最低刑
，猶嫌過重，自應有刑法第五十九條之適用，原審未予審酌，自
有判決不適用法則之違法等語。
惟查證據之取捨與其證明力之判斷，以及事實有無之認定，屬事
實審法院之職權，苟其取捨證據與判斷證據證明力並不違背經驗
法則及論理法則，即不容任意指為違背法令，而執為第三審適法
之上訴理由。本件原判決認定上訴人有原判決事實欄所載之未經
許可，持有其他可發射金屬具有殺傷力之槍枝（累犯）犯行，係
以上訴人於警訊、偵查、審理時供承不諱，並有空氣長槍（槍枝
管制編號：0000000000含高壓鋼瓶九瓶、鋼珠乙瓶）
乙把、麻雀屍體十一隻扣案、警察現場查證照片十三幀附卷可佐
。上開槍枝經送請內政部警政署刑事警察局（下稱刑警局）鑑驗
結果，認屬玩具空氣長槍（ＳＰ－１００），以小型二氧化碳高
壓鋼瓶內氣體為發射動力，機械性能正常，經實際試射三發，其
彈丸單位面積動能分別為二五‧五、二五‧九、二二‧○四焦耳
／平方公分，而彈丸單位面積動能達二○焦耳／平方公分即足以
穿入人體皮肉層。此有該局民國九十一年九月二十七日刑鑑字第
○九一○二三六七一○號鑑驗通知書乙份在卷足憑，扣案之玩具
空氣長槍（含所配置使用之高壓空氣鋼瓶）具有殺傷力甚明，而
該槍枝應屬槍砲彈藥刀械管制條例第四條第一項第一款所稱「其
他可發射金屬或子彈具有殺傷力之各式槍砲」乙情，亦有刑警局
九十一年十二月二十四日內授警字第○九一○○七六八五八號公
函乙紙在卷可憑。辯護人雖以：該空氣長槍在市面上可合法取得
，且在原廠出廠時即有殺傷力，上訴人僅係違反正常使用方法，
且依測試結果，以我國標準為例，第三顆測試時，並無法認定有
殺傷力等語為上訴人辯護。惟查：(一)、扣案槍枝係屬槍砲彈藥刀
械管制條例第四條第一項第一款所稱「其他可發射金屬或子彈具
有殺傷力之各式槍砲」，目前不得進口、陳列販賣及製造內銷，
個人亦不得申請合法持有乙節，除有上開刑警局函文附卷可佐外
，並據該局專員許肇寬到庭證稱：伊在刑事警察局係承辦有關槍
砲彈藥刀械之管制業務，對扣案槍枝伊並無核准過之印象，一般
而言，伊等均是根據槍砲有無殺傷力，作為認定是否准其進口販
賣之標準，如果槍枝有殺傷力，伊等不會允許進口販賣或是個人
持有，本件參考日本及司法院函示之標準，足可認定扣案槍枝具
有殺傷力等語綦詳，足見該槍既未經主管機關核准進口販售，一
般人實無法在市面上「合法」取得，縱有商家不顧法令違法販售
，仍無從解為上訴人之持有即具有任何正當性，況上訴人亦坦承
該扣案槍枝係伊所拾獲而持有，並非由一般店家購入，則其亦無
信賴合法取得之事實可資保護。(二)、再者，上訴人既持該槍射打
飛禽，並已獵殺十一隻麻雀，當對該槍具有殺傷力之事實有具體
之認識，所辯應無可採。其辯護人雖請求將扣案槍枝改以使用Ｂ
Ｂ彈射擊之方式再送鑑定，並無必要等證據，予以綜合判斷，認
上訴人成立（修正前）槍砲彈藥刀械管制條例第十一條第四項之
未經許可，持有其他可發射金屬具有殺傷力之改造槍枝罪，第一
審於法定刑內量處其刑，並無不合，依法駁回上訴人於第二審之
上訴，已詳敘其所憑之證據及認定之理由，並有卷存證據資料可
資覆按，從形式上觀察，原判決此部分並無違背法令情形。至量
刑本屬事實審法院之職權，苟其行使並無違反法律授權之裁量範
圍，不得任意指為違法。原審審酌上訴人犯罪之情狀，未再依刑
法第五十九條之規定減輕其刑，並無任何違反裁量權合法行使之
情形，上訴意旨置原判決所為明白論斷於不顧，專憑其個人之意
見，就原判決理由已經詳細說明之事項，及原審採證認事之職權
行使，再事爭執，汎指原判決有其指述之違法情形，難認已符合
首揭法定之第三審上訴要件。此部分上訴違背法律上之程式，應
予駁回。
二、侵占部分：
按刑事訴訟法第三百七十六條所列各罪之案件，經第二審判決者
，不得上訴於第三審法院，法有明文。本件上訴人所犯刑法第三
百三十七條侵占罪部分，核屬刑事訴訟法第三百七十六條第一款
之案件，依首開說明，既經第二審判決，自不得上訴於第三審法
院。縱此部分與前項持有空氣槍部分有方法結果之牽連關係，為
裁判上一罪，但前開部分之上訴為不合法，本院應從程序上予以
駁回，無從為實體上判決，對於輕罪之此部分，亦無從適用審判
不可分原則，為實體上審判，上訴人竟復提起上訴，顯為法所不
許，應予駁回。
據上論結，應依刑事訴訟法第三百九十五條前段，判決如主文。
中    華    民    國  九十五  年    六    月    八    日
                      最高法院刑事第一庭
                          審判長法官  董  明  霈
                                法官  林  茂  雄
                                法官  張  祺  祥
                                法官  呂  永  福
                                法官  洪  佳  濱
      本件正本證明與原本無異
                                      書  記  官
中    華    民    國  九十五  年    六    月   十三   日
                                                      Ｑ


司法院資訊處製作；財團法人民間司法改革基金會備份。
